臺灣新北地方法院民事裁定
110年度消債清字第172號
聲  請  人
即  債務人  溫涵莉即溫明麗


代  理  人  黃慧敏律師
上列當事人因消費者債務清理事件聲請清算，本院裁定如下：
    主  文
一、聲請人溫涵莉即溫明麗自中華民國111年2月18日上午10時起
    開始清算程序。
二、本件得由司法事務官進行清算程序。
    理  由
一、按債務人不能清償債務或有不能清償之虞者，得依本條例所
    定更生或清算程序，清理其債務；債務人對於金融機構負債
    務者，在聲請更生或清算前，應向最大債權金融機構請求協
    商債務清償方案，或向其住、居所地之法院或鄉、鎮、市、
    區調解委員會聲請債務清理之調解；法院開始清算程序之裁
    定，應載明其年、月、日、時，並即時發生效力；法院裁定
    開始更生或清算程序後，得命司法事務官進行更生或清算程
    序；必要時，得選任律師、會計師或其他適當之自然人或法
    人一人為監督人或管理人，消費者債務清理條例（下稱消債
    條例）第3條、第151條第1項、第83條第1項及第16條第1項
    分別定有明文。
二、本件聲請人主張略以：聲請人前因單親扶養小孩負擔沉重，
    且近年身體狀況不佳無法工作而向銀行借款，致積欠債務共
    計新臺幣（下同）133萬7,647元，聲請人前向鈞院聲請債務
    清理前置調解，惟因聲請人無任何清償能力，故調解不成立
    。又聲請人目前從事清潔人員之工作，每月收入約為1萬2,5
    00元，復於民國110年5月至8月因疫情之影響，導致該段期
    間收入更低，而聲請人之收入僅能負擔自己必要生活支出，
    並無任何剩餘款項可供清償債務，且聲請人目前名下除有保
    單數筆，價值準備金約2萬3,378元外，別無其他財產，是聲
    請人有不能清償債務之虞之情形。此外，聲請人復未經法院
    裁定開始更生程序或宣告破產，爰依法向法院聲請清算等語
    。
三、經查：
(一)本件聲請人前於110年4月14日向本院聲請債務清理之前置調
    解，經本院以110年度司消債調字第332號調解事件受理在案
    ，並訂於同年8月11日進行調解程序。惟於調解程序期日，
    因最大債權金融機構兆豐國際商業銀行股份有限公司（下稱
    兆豐銀行）未到庭參與調解，且聲請人亦表示目前無任何清
    償能力等語，致前置調解不成立等情，此有本院110年8月11
    日調解程序筆錄、調解不成立證明書等件在卷可稽（見本院
    110年度司消債調字第332號卷第52-54頁，下稱調解卷），
    復經本院依職權調閱上開調解卷宗查明屬實。是以，本件聲
    請人所為本件清算之聲請可否准許，應審究聲請人其現況是
    否有不能清償債務或有不能清償之虞之情事而定。
(二)聲請人主張其積欠債務達133萬7,647元，而其名下除有保單
    數筆，價值準備金約2萬3,378元外，別無其他財產等情，業
    據提出債權人清冊、債務人清冊、財產及收入狀況說明書、
    財團法人金融聯合徵信中心查詢當事人綜合信用報告回覆書
    、全國財產稅總歸戶財產查詢清單、中華民國人壽保險商業
    同業公會保險業通報作業資訊系統資料查詢結果表、行車執
    照影本、107至109年度綜合所得稅各類所得資料清單、新光
    人壽保險股份有限公司保單價值準備金/保單帳戶價值證明
    、國泰人壽保險股份有限公司保單帳戶價值一覽表、保單借
    款餘額證明書、新莊郵局郵政存簿儲金簿封面及內頁影本等
    件附卷為憑（見調解卷第4-18頁、本院卷第33-41頁、第51-
    57頁、第61-65頁），是堪信聲請人此部分之主張為真。
(三)又聲請人稱其目前從事清潔人員之工作，每月收入約為1萬2
    ,500元，另尚領有租屋補助每月4,000元等情，有聲請人提
    出之勞工保險被保險人投保資料表、收入切結書影本、新北
    市政府110年7月8日新北府城住字第1101271624號函、聲請
    人之子之樹林迴龍郵局客戶歷史交易清單等件存卷足徵（見
    調解卷第19-20頁、本院卷第47-50頁、第73頁、第77-83頁
    ），經核與聲請人所述大致相當，故堪認聲請人目前每月之
    收入約為1萬6,500元；另聲請人主張其每月必要生活費用為
    1萬5,500元等語，並提出房屋租賃契約書影本在卷可佐（見
    調解卷第22-24頁），經本院衡諸現今社會經濟消費情形，
    認聲請人上開所提列之金額，並未逾新北市111年度每人每
    月最低生活費之1.2倍即1萬8,960元，尚屬合理，應堪採信
    。
(四)基上，本院審酌聲請人現況之財產、勞力及信用等清償能力
    ，以聲請人名下僅有保單數筆，價值準備金約2萬3,378元
　　外，別無其他財產，而聲請人目前每月收入約1萬6,500元，
    扣除其每月必要生活支出1萬5,500元後，餘額僅有1,000元
    （計算式：16,500元－15,500元＝1,000元），然聲請人現積
    欠債務高達133萬7,647元，足見聲請人收入及財產與債務金
    額相距甚大，故堪認聲請人有不能清償債務之虞之情事存在
    。從而，聲請人所為本件清算之聲請，核符消債條例第3條
    所定「不能清償之虞」之要件。
四、綜上所述，本件聲請人為一般消費者，並未從事營業活動。
    而其有不能清償債務之虞之情事，亦未經法院裁定開始更生
    程序或許可和解或或宣告破產。此外，復查無聲請人有消債
    條例第6條第3項、第8條或第82條第2項所定應駁回清算聲請
    之事由存在，是本件清算之聲請，即屬有據，應予准許。爰
    裁定開始清算程序，並依法命司法事務官進行本件清算程序
    。
五、爰依首揭法條裁定如主文。
中　　華　　民　　國　　111 　年　　2 　　月　　18　　日
                  民事第一庭  法  官  毛崑山
上為正本係照原本作成。
本件不得抗告。
本裁定已於111年2月18日上午10時公告。
中　　華　　民　　國　　111 　年　　2 　　月　　18　　日
                              書記官  童淑敏